ACORDAO-COMPLETO-2384612

ACÓRDÃO 3147/2020 ATA 7/2020 - PRIMEIRA CÂMARA

VISTOS, relatados e discutidos estes autos em que se examinam aposentadorias instituídas no âmbito do Núcleo Estadual do Ministério da Saúde no Estado do Rio Grande do Norte,
	ACORDAM os Ministros do Tribunal de Contas da União, reunidos em sessão da Primeira Câmara, diante das razões expostas pelo Relator, e com fundamento no art. 71, incisos III e IX, da Constituição Federal de 1988, c/c os arts. 1º, inciso V, 39, inciso II, e 45 da Lei 8.443/1992, e ainda com os arts. 260, § 1º, 261, caput e § 1º, e 262, caput e § 2º, do Regimento Interno do TCU, em:
	9.1. considerar ilegais as aposentadorias de Cicero Marques de Figueiredo (XXX.155.164-XX) , Maria Célia Brasil (XXX.225.744-XX) , Maria das Graças Moraes de Araújo Souza (XXX.389.834-XX) e Marisete Fernandes Bezerra Fontes (XXX.964.004-XX) , negando o registro aos atos correspondentes;
	9.2. dispensar o ressarcimento das quantias indevidamente recebidas de boa-fé (enunciado 106 da súmula da jurisprudência predominante do TCU) ;
	9.3. determinar ao Núcleo Estadual do Ministério da Saúde no Estado do Rio Grande do Norte que:
	9.3.1. no prazo de 15 (quinze) dias, faça cessar os pagamentos decorrentes dos atos ora considerados ilegais sob pena de responsabilidade solidária da autoridade administrativa omissa, até a emissão de novos atos, livres da irregularidade identificada, a serem submetidos ao TCU no prazo de 30 (trinta) dias;
	9.3.2. no prazo de 15 (quinze) dias, dê ciência do inteiro teor desta deliberação aos interessados, esclarecendo-lhes que o efeito suspensivo proveniente da interposição de recurso não os exime da devolução dos valores percebidos indevidamente após a notificação sobre o presente acórdão, em caso de não provimento do recurso porventura impetrado;
	9.3.3. no prazo de 30 (trinta) dias, informe ao TCU as medidas adotadas, sem prejuízo de encaminhar comprovante sobre a data em que os interessados tomaram conhecimento do contido no subitem anterior;
	9.4. dar ciência deste acórdão ao Núcleo Estadual do Ministério da Saúde no Estado do Rio Grande do Norte.

Atos de aposentadoria.

Primeira Câmara

3. Interessados: Cicero Marques de Figueiredo (XXX.155.164-XX); Maria Célia Brasil (XXX.225.744-XX); Maria das Graças Moraes de Araújo Souza (XXX.389.834-XX); Marisete Fernandes Bezerra Fontes (XXX.964.004-XX).

13.1. Ministros presentes: Walton Alencar Rodrigues (Presidente), Benjamin Zymler, Bruno Dantas (Relator) e Vital do Rêgo.
13.2. Ministros-Substitutos presentes: Augusto Sherman Cavalcanti e Weder de Oliveira.

BRUNO DANTAS

Cuidam os autos de pensões civis instituídas na esfera do Núcleo Estadual do Ministério da Saúde no Estado do Rio Grande do Norte. Submetido o feito à Secretaria de Fiscalização de Pessoal, foi produzido o acervo instrutivo que compõe a peça 35 dos autos, que contou com a anuência do corpo diretivo daquela unidade (36) e que adoto como parte do relatório:
“INTRODUÇÃO
1.	Trata-se de atos de concessão de aposentadoria de Cicero Marques de Figueiredo, Maria Célia Brasil, Maria das Graças Moraes de Araujo Souza e Marisete Fernandes Bezerra Fontes, ex-servidores do Núcleo Estadual do Ministério da Saúde no Estado do Rio Grande do Norte.
2.	Os atos foram submetidos, para fim de registro, à apreciação do Tribunal de Contas da União (TCU) , de acordo com o art. 71, inciso III, da Constituição Federal. O cadastramento e a disponibilização ao TCU ocorreram por intermédio do Sistema de Apreciação e Registro de Atos de Admissão e Concessões, na forma dos arts. 2º, caput e incisos I a VI, e 4º, caput, da Instrução Normativa - TCU 78/2018.
EXAME TÉCNICO
Encaminhamentos anteriores
3.	À peça 6, consta instrução automatizada propondo que os atos objeto destes autos fossem apreciados pela legalidade. Todavia, o membro do parquet, em seu parecer à peça 7, sugere o retorno dos autos para análise de rubrica salarial. Analisando a questão, por meio de Despacho à peça 8, o Ministro-relator acolheu a proposta do MP/TCU.
4.	Desta feita, com o fito de impulsionar os autos, à peça 9 foi expedida diligência com o fito de carrear informações/documentação. A UJ encaminhou resposta às peças 11 e 12.
5.	Às peças 14 a 16, constam Oitivas encaminhadas a alguns interessados. A tabela abaixo sintetiza o registro das comunicações processuais.
		Localização processual (peça) 

	Interessada
	Oitiva
	AR ou Edital
	Procuração
	Defesa

	Maria Célia Brasil
	14
	18
	22
	23

	Maria das Graças Moraes de Araújo Souza
	15
	17
	20
	24

	Marisete Fernandes Bezerra Fontes
	16
	19
	25, pg. 8
	25

6.	Dessa forma, os autos estão aptos a ser instruídos no mérito. 
Exame das constatações
7.	A seguir, analisar-se-á, para cada interessado, o respectivo ato de aposentadoria.
Em relação ao Sr. CICERO MARQUES DE FIGUEIREDO
8.	Em análise do ato objeto destes autos, verifica-se que o interessado foi inativado em 30/4/2014, com proventos integrais, computados mais de 43 anos de tempo de atividade. Incorporou, ainda, 23% a título de adicional por tempo de serviço. O fundamento legal da aposentadoria foi aquele descrito no artigo 3º da EC 47/2005.
9.	Em consulta ao contracheque à peça 26 e em cotejo com a tabela salarial à peça 27, constata-se que o interessado optou pela ‘GDASUS’; bem como percebe rubrica embasada em decisão judicial e ‘DIFERENCA INDIVIDUAL L.12998’, as quais serão objeto de análise a seguir.
Rubrica ‘DIFERENCA INDIVIDUAL L.12998’
9.1	 A rubrica acima tem a sua gênese no estabelecido pelo artigo 2º, §§ 2º, 3º e 4º, da Lei 11.355/2006, modificado pela Lei 11.490/2007, em vista da existência de diversas decisões administrativas e judiciais que concederam o chamado ‘PCCS’ aos servidores (adiantamento pecuniário de que trata o art. 8º da Lei n 7.686, de 2 de dezembro de 1988) . 
9.2	 Caso o servidor ou inativo aderisse à nova estrutura de carreira implementada pela Lei 11.355/2006, deveria ocorrer absorção gradual do PCCS, na forma estabelecida nos §§ 3º e 4º do artigo 2º da Lei 11.355/2006 (transformação dos valores pagos a título de PCCS em DPNI- diferença pessoal nominalmente identificada, seguida de absorção ao longo do tempo) . Abaixo segue transcrição dos dispositivos citados, com destaques:
‘Art. 2º Os servidores ocupantes dos cargos referidos no caput do art. 1º desta Lei serão enquadrados na Carreira da Previdência, da Saúde e do Trabalho de acordo com as respectivas atribuições, requisitos de formação profissional e posição relativa nas Tabelas de Correlação, constantes do Anexo II desta Lei.
§ 1º O enquadramento de que trata o caput deste artigo dar-se-á mediante opção irretratável do servidor, a ser formalizada no prazo de 90 (noventa) dias, a contar da vigência da Medida Provisória n. 301, de 29 de junho de 2006, na forma do Termo de Opção constante do Anexo III desta Lei, com efeitos financeiros a partir das datas de implementação das tabelas de vencimento básico referidas no Anexo IV desta Lei. (Vide Lei n. 11.538, de 2007) .
§ 2º A opção pela Carreira da Previdência, da Saúde e do Trabalho implica renúncia às parcelas de valores incorporados à remuneração por decisão administrativa ou judicial, referentes ao adiantamento pecuniário de que trata o art. 8º da Lei n. 7.686, de 2 de dezembro de 1988, que vencerem após o início dos efeitos financeiros referidos no § 1º deste artigo.
§ 3º A renúncia de que trata o § 2º deste artigo fica limitada à diferença entre os valores de remuneração resultantes do vencimento básico vigente no mês de fevereiro de 2006 e os valores de remuneração resultantes do vencimento básico fixado para dezembro de 2011, conforme disposto no Anexo IV desta Lei.
§ 4º Os valores incorporados à remuneração objeto da renúncia a que se refere o § 2º deste artigo que forem pagos aos servidores ativos, aos aposentados e aos pensionistas, por decisão administrativa ou judicial, no mês de fevereiro de 2006, sofrerão redução proporcional à implementação das tabelas de vencimento básico de que trata o art. 7º desta Lei, e os valores excedentes serão convertidos em diferença pessoal nominalmente identificada, de natureza provisória, redutível na proporção acima referida, sujeita apenas ao índice de reajuste aplicável às tabelas de vencimentos dos servidores públicos federais, a título de revisão geral das remunerações e subsídios. (Redação dada pela Lei n. 11.490, de 2007) ’ [grifo nosso]
9.3	 Assim, ao definir que a DPNI é ‘redutível na proporção acima referida’, significa dizer que será reduzida à medida que forem implantadas as tabelas previstas no Anexo IV da referida Lei (§1º acima descrito) . Dessa forma, a continuidade do pagamento da DPNI só é possível caso haja valor excedente após a total implantação do plano de carreira, conforme prevê o seu § 5º:
‘§ 5º Concluída a implementação das tabelas, em dezembro de 2011, o valor eventualmente excedente continuará a ser pago como vantagem pessoal nominalmente identificada, sujeita apenas ao índice de reajuste aplicável às tabelas de vencimento dos servidores públicos federais, a título de revisão geral das remunerações e subsídios, respeitado o que dispõem os §§ 3º e 4º deste artigo.’
9.4	 Com a superveniência da Lei 11.784/2008, as tabelas de vencimento foram ajustadas de forma a serem definitivamente implementadas em julho de 2011 (artigo 40 da Lei 11.784/2008) , alterando, portanto, os prazos previstos nos § 3º e § 5º do artigo 2º da Lei 11.355/2006 (vide artigo 7º-C, abaixo descrito) :
‘Art. 7º-A. A partir de 1º de março de 2008, as tabelas de vencimento básico da Carreira da Previdência, da Saúde e do Trabalho serão implementadas, progressivamente, nos meses de março de 2008, fevereiro de 2009, julho de 2010 e julho de 2011, conforme os valores constantes das tabelas de vencimento básico a que se refere o Anexo IV-A desta Lei. (Incluído pela Lei n. 11.784, de 2008) .
Art. 7º-B. No cálculo dos valores dos vencimentos básicos referidos no art. 7º-A desta Lei, foram incorporados os valores correspondentes às parcelas de aumento dos vencimentos básicos, previstos no Anexo IV desta Lei.
Parágrafo único. Concluída a implementação das tabelas a que se refere o art. 7º-A e o Anexo IV-A desta Lei, em julho de 2011, o valor eventualmente excedente, de que trata o § 4º do art. 2º desta Lei, continuará a ser pago como vantagem pessoal nominalmente identificada, sujeita apenas ao índice de reajuste aplicável às tabelas de vencimento dos servidores públicos federais, a título de revisão geral das remunerações e subsídios, respeitado o que dispõem os §§ 3º e 4º do art. 2º desta Lei. (Incluído pela Lei n. 11.784, de 2008) .
Art. 7º-C. Em função do disposto nos arts. 7º-A e 7º-B desta Lei, os prazos referidos nos §§ 3º e 5º do art. 2º desta Lei [11.355/2006] ficam alterados para julho de 2011. (Incluído pela Lei n. 11.784, de 2008) .’
9.5	 Ressalte-se que tanto o parágrafo único do art. 7º-B quanto o art. 7º-C da referida Lei fazem menção à continuidade do pagamento da DPNI como VPNI somente após a implantação completa das tabelas da Lei 11.355/2006, o que ocorreu em julho de 2011. Ou seja, o valor eventualmente excedente após julho de 2011 seria pago sob a forma de VPNI, não mais sujeito a absorções decorrentes de aumentos salariais, mas tão somente aos reajustes lineares de remuneração dos servidores públicos.
9.6 Por fim, por meio da Lei 12.998/2014, a então VPNI remanescente, originada da DPNI, transmutou-se para ‘Diferença Individual’, conforme abaixo descrito:
‘Art. 30. As vantagens previstas no § 5º do art. 3º da Lei no 10.855, de 1º de abril de 2004, e no § 5º do art. 2º da Lei no 11.355, de 19 de outubro de 2006, ficam transformadas, a partir de 1º de janeiro de 2014, em Diferença Individual, a ser paga nos valores relativos à competência de dezembro de 2013, efetivamente percebidos pelo servidor, e não servirá de base de cálculo de nenhuma vantagem ou gratificação, estando sujeita exclusivamente à atualização decorrente de revisão geral da remuneração dos servidores do Poder Executivo federal.’ (grifo nosso) 
9.7	 Diante disso, a fim de avaliar a regularidade do pagamento em tela, analisando o contracheque constante à peça 29, verifica-se que o valor pago a título de PCCS, em fev/2006, sob a forma de sentença judicial, era de R$ 1.852,83, valor que se alterou, já sob a rubrica de DPNI, para R$ 1.069,09 em jul/2011, mês de implementação completa da reestruturação disposta na Lei 11.355/2006, conforme dissertado acima.
9.8 Entretanto, no mesmo período, os valores de remuneração resultantes do vencimento básico (rubricas ‘VENCIMENTO BASICO’, ‘ANUENIO’ e ‘GRAT.ATIV.EXECUT/GAE LD.13/92’) totalizaram R$ 1.664,23 em fev/06, enquanto que esses mesmos valores alteraram-se para R$ 4.787,77 em jul/2011 (soma das rubricas ‘VENCIMENTO BASICO’ e ‘ANUENIO’, já que rubrica ‘GRAT.ATIV.EXECUT/GAE LD.13/92’ foi incorporada ao vencimento básico) , sendo que esta diferença de valores deveria ter absorvido por completo o valor que era pago a título de PCCS em fev/2006, no valor de R$ 1.852,83, conforme abaixo detalhado.
	Mês/ano
	Rubrica
	Valor (R$) 

	Jul 2011
	VENCIMENTO BASICO             
	3.892,50

		ANUENIO - ART.244, LEI 8112/90
	895,27

	Subtotal - jul 2011 (A) 
	4.787,77

	Fev 2006
	VENCIMENTO BASICO             
	588,07

		ANUENIO - ART.244, LEI 8112/90
	135,25

		GRAT.ATIV.EXECUT/GAE LD.13/92 
	940,91

	Subtotal - fev 2006 (B) 
	1.664,23

	Diferença (C=A-B) 
	3.123,54

	PCSS pago em fev 2006 (D) 
	1.852,83

9.9	 Cabe destacar que esta forma de absorção é a que se conforma ao disposto no § 3º do artigo 2º da Lei 11.355/2006, já descrito no item 9.2 desta instrução e novamente abaixo transcrito.
‘§ 2º A opção pela Carreira da Previdência, da Saúde e do Trabalho implica renúncia às parcelas de valores incorporados à remuneração por decisão administrativa ou judicial, referentes ao adiantamento pecuniário de que trata o art. 8º da Lei n. 7.686, de 2 de dezembro de 1988, que vencerem após o início dos efeitos financeiros referidos no § 1º deste artigo.
§ 3º A renúncia de que trata o § 2º deste artigo fica limitada à diferença entre os valores de remuneração resultantes do vencimento básico vigente no mês de fevereiro de 2006 e os valores de remuneração resultantes do vencimento básico fixado para dezembro de 2011, conforme disposto no Anexo IV desta Lei.’ (grifo nosso) 
9.10 Logo, depreende-se que não houve a absorção da DPNI preconizada pelo artigo 2º, §4º, da Lei 11.355/2006, sendo que a parcela ‘DIFERENCA INDIVIDUAL L.12998’ atualmente é percebida irregularmente, visto que é originada da DPNI, conforme já dissertado. 
Rubrica embasa em sentença judicial
9.11 Em consulta ao Siape e ao código de cadastro da ação (peças 28 e 30) , a sentença em menção é referente ao Processo 08065381720144058400 originado na Justiça Federal do Rio Grande do Norte, a qual é vinculada ao Tribunal Regional Federal da 5ª Região. O interessado foi substituído processual por parte do Sindicato da categoria.
9.12 Não constam nos autos a sentença em menção, mas ela já foi objeto de análise no âmbito do Processo TCU Processo 006.658/2019-9, sendo a referida decisão transladada daqueles autos para estes (peça 31) .
9.13 O relatório da sentença sintetiza a causa de pedir nos seguintes termos (peça 31, pg. 2) :
‘Alega o autor que: a) seus substituídos são servidores públicos federais; b) desde 2006 percebem a rubrica denominada VPNI (DPNI) - art. 5.º, § 4.º, Lei n.º 11.490/09, referente ao excedente da vantagem judicial denominada PCCS, reconhecida através da RT n.º 1012/89, incorporada através da Lei n.º 11.355/06 e substituída pela Diferença Individual - Lei n.º 12.998/14; b) entretanto, desde fevereiro de 2014 a rubrica vem sendo objeto de ataques pela Ré, sofrendo severa redução em agosto de 2014 sem qualquer aviso ou notificação prévia e sem justificativa ou esclarecimento de tal providência; c) ao procurar o setor competente do Ministério da Saúde foi-lhe informado que se tratava de revisão iniciada pelo referido órgão, em face de alegadas inconsistências detectadas no valor da rubrica, pagos aos servidores beneficiados; d) acresce que, desde fevereiro de 2014, os servidores sofreram redução em seus vencimentos, e ainda tiveram que suportar desconto a título de reposição ao erário, em ofensa aos princípios do contraditório, ampla defesa, legalidade e Segurança Jurídica, bem como o da irredutibilidade de vencimentos.’
9.14 Pela leitura da fundamentação da sentença, superada as preliminares arguidas, o Magistrado deferiu o pleito do autor em virtude de ter constatado, sinteticamente, que ocorreu a decadência prevista no artigo 54 da Lei 9784/99. O dispositivo de sentença foi exarado nos seguintes termos:
‘ISSO POSTO, julgo procedente a pretensão, para determinar o restabelecimento do pagamento integral do valor da VPNI (DPNI) – art. 5º, §4º, da Lei nº 11.490/09, atualmente denominada Diferença Individual – Lei nº 12.998/14, nos vencimentos/proventos/pensões dos Substituídos, considerando os valores de dezembro de 2013, retroativamente a data de sua indevida redução, ocorrida em fevereiro de 2014, até a data de seu efetivo restabelecimento em contracheque, bem como a restituição dos valores já descontados dos vencimentos/proventos/pensões dos Substituídos a título de reposição do erário, bem como os que se repetiram após o ajuizamento da ação, acrescido de juros e correção monetária, nos moldes do Manual de Cálculos da Justiça Federal. Condeno a ré ao pagamento de honorários advocatícios no percentual de 10 (dez por cento) sobre o valor da causa.’	
9.15 Da análise do exposto, verifica-se que o interessado, por intermédio de Ação Coletiva ajuizada pelo Sindicato da categoria, insurge-se contra o valor pago a título de DNPI (atual DI) , em virtude de redução do quantum efetivado por parte da Administração.
9.16 A situação revela-se, a princípio, incongruente, porque o interessado optou voluntariamente por nova estrutura remuneratória e estava ciente da redução dos valores ao longo do tempo, conforme explanação dos itens 9.2 a 9.6 desta instrução. Não obstante isto, ingressa judicialmente contestando a redução dos valores. Conforme demonstrado no item 9.8 desta instrução, já em jul/2011 não haveria valor remanescente a ser pago a título de DI (antiga DPNI) .
9.17 Destarte, para o presente caso, haveria a possibilidade de configuração de litigância de má-fé por parte do autor da Ação, visto a atitude contraditória. Todavia, também se deve reconhecer que a Administração não efetua, à época apropriada, a devida absorção de valores, criando o ensejo jurídico para a (re) discussão judicial da questão.
10.	 Em vista do exposto, constata-se o pagamento indevido da rubrica ‘DIFERENCA INDIVIDUAL L.12998’, a qual constou no ato, o que macula a sua legalidade. 
11.	 Cabe frisar que o fundamento para a absorção dos valores não se confunde com a causa de pedir da Ação Coletiva em questão. Nesta, o fundamento da sentença encontra-se na decadência do direito de a Administração revisar os seus atos; enquanto a absorção dos valores resulta na implantação de reestruturação de carreira, ao qual o interessado optou de livre e espontânea vontade.
12.	 Destarte, a eventual determinação por parte desta Corte para a supressão de valor não caracteriza descumprimento de decisão judicial.
Em relação a Sra. MARIA CÉLIA BRASIL
13.	 Em análise do ato objeto destes autos, verifica-se que a interessada foi inativada em 8/7/2008, com proventos integrais, computados mais de 33 anos de tempo de atividade (considerando o tempo insalubre averbado) . Incorporou, ainda, 19% a título de adicional por tempo de serviço. 
14.	 Em consulta ao tempo de serviço e averbações, consta o cômputo de tempo insalubre celetista (01a 07m 03d) ; o qual, excluído, ainda permite à interessada reunir os requisitos para se inativar pelo fundamento legal apontado no ato. Dessa forma, dado que não ocorrerá alteração na situação funcional, resta considerar a situação superada, muito embora o procedimento de praxe seria a análise da natureza desta averbação, considerando a Jurisprudência desta Corte.
15. Cabe destacar que há, na base de dados do Sisac, ato de alteração (10802703-04-2016-000050-3) ainda pendente de parecer por parte do Controle Interno, o qual registrou o tempo insalubre em menção. 
16.	 Em consulta ao contracheque à peça 26 e em cotejo com a tabela salarial à peça 32, não se verifica irregularidade nos proventos pagos, exceto em relação a rubrica ‘DIFERENCA INDIVIDUAL L.12998’.
17.	 Esta rubrica já foi objeto de análise nos itens 9.1 a 9.6 desta instrução, sendo que se aplica as conclusões expostas. Diante disso, a fim de avaliar a regularidade do pagamento em tela, analisando o contracheque constante à peça 29, verifica-se que o valor pago a título de PCCS, em fev/2006, sob a forma de sentença judicial, era de R$ 1.123,30, valor que se alterou, já sob a rubrica de DPNI, para R$ 593,95 em jul/2011, mês de implementação completa da reestruturação disposta na Lei 11.355/2006, conforme dissertado acima.
18.	 Entretanto, no mesmo período, os valores de remuneração resultantes do vencimento básico (rubricas ‘VENCIMENTO BASICO’, ‘ANUENIO’ e ‘GRAT.ATIV.EXECUT/GAE LD.13/92’) totalizaram R$ 1.122,83 em fev/06, enquanto que esses mesmos valores alteraram-se para R$ 2.288,5 em jul/2011 (soma das rubricas ‘VENCIMENTO BASICO’ e ‘ANUENIO’, já que rubrica ‘GRAT.ATIV.EXECUT/GAE LD.13/92’ foi incorporada ao vencimento básico) , sendo que esta diferença de valores deveria ter absorvido por completo o valor que era pago a título de PCCS em fev/2006, no valor de R$ 1.123,30, conforme abaixo detalhado.
	Mês/ano
	Rubrica
	Valor (R$) 

	Jul 2011
	VENCIMENTO BASICO             
	1.923,11

		ANUENIO - ART.244, LEI 8112/90
	365,39

	Subtotal - jul 2011 (A) 
	2.288,5

	Fev 2006
	VENCIMENTO BASICO             
	402,62

		ANUENIO - ART.244, LEI 8112/90
	76,02

		GRAT.ATIV.EXECUT/GAE LD.13/92 
	644,19

	Subtotal - fev 2006 (B) 
	1.122,83

	Diferença (C=A-B) 
	1.165,67

	PCSS pago em fev 2006 (D) 
	1.123,30

19.	 Cabe destacar que esta forma de absorção é a que se conforma ao disposto no § 3º do artigo 2º da Lei 11.355/2006, já descrito no item 9.2 desta instrução.
20.	 Logo, depreende-se que não houve a absorção da DPNI preconizada pelo artigo 2º, §4º, da Lei 11.355/2006, sendo que a parcela ‘DIFERENCA INDIVIDUAL L.12998’ atualmente é percebida irregularmente, visto que é originada da DPNI, conforme já dissertado. 
21.	 Em relação a esta questão, foi realiza a oitiva da interessada para que esclarecesse a questão. Na síntese dos argumentos são os seguintes (peça 23) :
a) existência de sentença judicial (Processo 08065381720144058400) garantindo o pagamento;
b) alega que a DPNI incorporou 47,11% da vantagem judicial do PCCS aos vencimentos/proventos/pensões e garantiu o pagamento do excedente (56,89%) , através de diferença pessoal nominalmente identificada, assim não pode ser prejudicado com a redução de sua remuneração.
22.	 No que tange ao item ‘a’, a sentença judicial já foi objeto de análise nos itens 9.11 a 9.17 desta instrução. Destarte, caberá aplicar as mesmas conclusões já expostas. Quanto ao item ‘b’, foi demonstrado nos itens 15 e 16 que não há parcela remanescente de pagamento e tampouco a lei fez ressalvas quanto a eventual percentual insuscetível de absorção. Destarte, não se acolhe os argumentos de defesa.
23.	 Em vista do exposto, constata-se o pagamento indevido da rubrica ‘DIFERENCA INDIVIDUAL L.12998’, a qual constou no ato, o que macula a sua legalidade.
Em relação a Sra. MARIA DAS GRAÇAS MORAES DE ARAUJO SOUZA
24.	 Em análise do ato objeto destes autos, verifica-se que a interessada foi inativada em 12/09/2007, com proventos integrais, computados mais de 35 anos de tempo de atividade (considerando o tempo insalubre averbado) . Incorporou, ainda, 22% a título de adicional por tempo de serviço.
25.	 Em consulta ao tempo de serviço e averbações, consta o cômputo de tempo insalubre celetista (02a 06m 29d) ; o qual, excluído, ainda permite à interessada reunir os requisitos para se inativar pelo fundamento legal apontado no ato. Dessa forma, dado que não ocorrerá alteração na situação funcional, resta considerar a situação superada, muito embora o procedimento de praxe seria a análise da natureza desta averbação, considerando a Jurisprudência desta Corte.
26.	 Em consulta ao contracheque à peça 26 e em cotejo com a tabela salarial à peça 33, não se verifica irregularidade nos proventos pagos, exceto em relação a rubrica ‘DIFERENCA INDIVIDUAL L.12998’ e aquela embasa em sentença judicial, as quais serão objeto de análise a seguir. Cabe destacar que a rubrica ‘GDPST’ pode ser paga em valor superior a 50pts, no caso da opção prevista no artigo 87 da Lei 13.324/16.
Rubrica embasada em sentença judicial
26.1 Conforme se constata no ato e no contracheque à peça 26, a sentença refere-se ao pagamento de anuênio (Gats) em 14%. No ato, consta registrado este percentual (sob rubrica judicial) , além de 8% (reconhecidos administrativamente) , o que totaliza 22% pagos sob a forma de anuênios.
26.2 Com a MP 2.225-45/2001, a Gats foi revogada, respeitadas as situações constituídas até 8 março de 1999. No caso, considerando-se o ingresso no cargo em 08/10/1976, tem-se que a interessada logrou incorporar o percentual de 22%.
26.3 Destarte, não se verifica pagamento indevido, visto que o percentual total pago não excede ao devido.
Rubrica ‘DIFERENCA INDIVIDUAL L.12998’
26.4 Esta rubrica já foi objeto de análise nos itens 9.1 a 9.6 desta instrução, sendo que se aplica as conclusões expostas. Diante disso, a fim de avaliar a regularidade do pagamento em tela, analisando o contracheque constante à peça 29, verifica-se que o valor pago a título de PCCS, em fev/2006, sob a forma de sentença judicial, era de R$ 1.740,67, valor que se alterou, já sob a rubrica de DPNI, para R$ 877,10 em jul/2011, mês de implementação completa da reestruturação disposta na Lei 11.355/2006, conforme dissertado acima.
26.5 Entretanto, no mesmo período, os valores de remuneração resultantes do vencimento básico (rubricas ‘VENCIMENTO BASICO’, ‘ANUENIO’ e ‘GRAT.ATIV.EXECUT/GAE LD.13/92’) totalizaram R$ 1.658,35 em fev/06, enquanto que esses mesmos valores alteraram-se para R$ 3.653,64 em jul/2011 (soma das rubricas ‘VENCIMENTO BASICO’ e ‘ANUENIO’, já que rubrica ‘GRAT.ATIV.EXECUT/GAE LD.13/92’ foi incorporada ao vencimento básico) , sendo que esta diferença de valores deveria ter absorvido por completo o valor que era pago a título de PCCS em fev/2006, no valor de R$ 1.740,67, conforme abaixo detalhado.
	Mês/ano
	Rubrica
	Valor (R$) 

	Jul 2011
	VENCIMENTO BASICO             
	3.383,00

		ANUENIO - ART.244, LEI 8112/90
	270,64

	Subtotal - jul 2011 (A) 
	3.653,64

	Fev 2006
	VENCIMENTO BASICO             
	588,07

		ANUENIO - ART.244, LEI 8112/90
	129,37

		GRAT.ATIV.EXECUT/GAE LD.13/92 
	940,91

	Subtotal - fev 2006 (B) 
	1.658,35

	Diferença (C=A-B) 
	1.995,29

	PCSS pago em fev 2006 (D) 
	1.740,67

26.5 Cabe destacar que esta forma de absorção é a que se conforma ao disposto no § 3º do artigo 2º da Lei 11.355/2006, já descrito no item 9.2 desta instrução.
26.6 Logo, depreende-se que não houve a absorção da DPNI preconizada pelo artigo 2º, §4º, da Lei 11.355/2006, sendo que a parcela ‘DIFERENCA INDIVIDUAL L.12998’ atualmente é percebida irregularmente, visto que é originada da DPNI, conforme já dissertado. 
27.	 Em relação a esta questão, foi realiza a oitiva da interessada para que esclarecesse a questão. Os argumentos apresentados (peça 24) são os mesmos expostos no item 21 desta instrução. Destarte, cabe rechaçar os elementos de defesa, pelos argumentos dissertados no item 22.
28.	 Em vista do exposto, constata-se o pagamento indevido da rubrica ‘DIFERENCA INDIVIDUAL L.12998’, a qual constou no ato, o que macula a sua legalidade.
Em relação a Sra. MARISETE FERNANDES BEZERRA FONTES
29.	 Em análise do ato objeto destes autos, verifica-se que a interessada foi inativada em 07/08/2008, com proventos integrais, computados mais de 30 anos de tempo de atividade. Incorporou, ainda, 18% a título de adicional por tempo de serviço.
30.	 Em consulta ao contracheque à peça 26 e em cotejo com a tabela salarial à peça 33, não se verifica irregularidade nos proventos pagos, exceto em relação a rubrica ‘DIFERENCA INDIVIDUAL L.12998’ e as embasadas em sentença judicial (código 16171 e 10289) , as quais serão objeto de análise a seguir. Cabe destacar que a rubrica ‘GDPST’ pode ser paga em valor superior a 50pts, no caso da opção prevista no artigo 87 da Lei 13.324/16.
Rubrica embasada em sentença judicial (código 16171) 
30.1 Conforme se constata no ato e no contracheque à peça 26, a sentença refere-se ao pagamento de anuênio (Gats) em 04%. No ato, consta registrado este percentual (sob rubrica judicial) , além de14% (reconhecidos administrativamente) , o que totaliza 18% pagos sob a forma de anuênios.
30.2 Com a MP 2.225-45/2001, a Gats foi revogada, respeitadas as situações constituídas até 8 março de 1999. No caso, considerando-se o ingresso no cargo em 20/07/1979, tem-se que a interessada logrou incorporar o percentual de 18%.
30.3 Destarte, não se verifica pagamento indevido, visto que o percentual total pago não excede ao devido.
Rubrica ‘DIFERENCA INDIVIDUAL L.12998’
30.4 Esta rubrica já foi objeto de análise nos itens 9.1 a 9.6 desta instrução, sendo que se aplica as conclusões expostas. Diante disso, a fim de avaliar a regularidade do pagamento em tela, analisando o contracheque constante à peça 29, verifica-se que o valor pago a título de PCCS, em fev/2006, sob a forma de sentença judicial, era de R$ 1.791,61, valor que se alterou, já sob a rubrica de DPNI, para R$ 1.563,10 em jul/2011, mês de implementação completa da reestruturação disposta na Lei 11.355/2006, conforme dissertado acima.
30.5 Entretanto, no mesmo período, os valores de remuneração resultantes do vencimento básico (rubricas ‘VENCIMENTO BASICO’, ‘ANUENIO’ e ‘GRAT.ATIV.EXECUT/GAE LD.13/92’) totalizaram R$ 1.616,69 em fev/06, enquanto que esses mesmos valores alteraram-se para R$ 3.890,45 em jul/2011 (soma das rubricas ‘VENCIMENTO BASICO’ e ‘ANUENIO’, já que rubrica ‘GRAT.ATIV.EXECUT/GAE LD.13/92’ foi incorporada ao vencimento básico) , sendo que esta diferença de valores deveria ter absorvido por completo o valor que era pago a título de PCCS em fev/2006, no valor de R$ 1.791,61, conforme abaixo detalhado.
	Mês/ano
	Rubrica
	Valor (R$) 

	Jul 2011
	VENCIMENTO BASICO             
	3.383,00

		ANUENIO - ART.244, LEI 8112/90
	507,45

	Subtotal - jul 2011 (A) 
	3.890,45

	Fev 2006
	VENCIMENTO BASICO             
	588,07

		ANUENIO - ART.244, LEI 8112/90
	88,21

		GRAT.ATIV.EXECUT/GAE LD.13/92 
	940,41

	Subtotal - fev 2006 (B) 
	1.616,69

	Diferença (C=A-B) 
	2.273,76

	PCSS pago em fev 2006 (D) 
	1.791,61

30.6 Cabe destacar que esta forma de absorção é a que se conforma ao disposto no § 3º do artigo 2º da Lei 11.355/2006, já descrito no item 9.2 desta instrução.
30.7 Logo, depreende-se que não houve a absorção da DPNI preconizada pelo artigo 2º, §4º, da Lei 11.355/2006, sendo que a parcela ‘DIFERENCA INDIVIDUAL L.12998’ atualmente é percebida irregularmente, visto que é originada da DPNI, conforme já dissertado. 
Rubrica embasada em sentença judicial (código 10289) 
30.8 Em consulta ao Siape e ao código de cadastro da ação (peças 28 e 30) , a sentença em menção é referente ao Processo 08065381720144058400, o qual já foi objeto de análise nos itens 9.11 a 9.17 desta instrução, cabendo aplicar as conclusões já expostas.
31.	 Em relação a esta questão, foi realiza a oitiva da interessada para que esclarecesse a questão. Os argumentos apresentados (peça 25) são os mesmos expostos no item 21 desta instrução. Destarte, cabe rechaçar os elementos de defesa, pelos argumentos dissertados no item 22.
32. Em vista do exposto, constata-se o pagamento indevido da rubrica ‘DIFERENCA INDIVIDUAL L.12998’, a qual constou no ato, o que macula a sua legalidade. 
CONCLUSÃO
33.	 Caberá propor que os atos sejam apreciados pela ilegalidade, em virtude da existência de pagamento indevido.
34.	 Ressalte-se que o ato do Sr. Cícero Marques de Figueiredo ingressou nesta Corte há menos de 5 anos, tornando desnecessário a realização de Oitiva, conforme Acórdão 587/2011-TCU-Plenário (Relator Ministro Valmir Campelo) .
PROPOSTA DE ENCAMINHAMENTO
35.	 Ante o exposto, propõe-se:
a) considerar ilegal e recusar registro aos atos abaixo nominados, com base nos arts. 71, inciso III, da Constituição Federal, 1º, inciso V, e 39, inciso II, da Lei 8.443/1992 e 260, § 1º, do Regimento Interno do Tribunal de Contas da União (TCU) ;
- CICERO MARQUES DE FIGUEIREDO, CPF XXX.155.164-XX, ato número 10802703-04-2014-000027-3 (inicial) ;
- MARIA CÉLIA BRASIL, CPF XXX.225.744-XX, ato número 10802703-04-2008-000021-3 (inicial) ;
- MARIA DAS GRAÇAS MORAES DE ARAUJO SOUZA, CPF XXX.389.834-XX, ato número 10802703-04-2008-000019-1 (inicial) ;
- MARISETE FERNANDES BEZERRA FONTES, CPF XXX.964.004-XX, ato número 10802703-04-2009-000009-7 (inicial) .
b) dispensar a devolução dos valores indevidamente recebidos até a data da ciência do Núcleo Estadual do Ministério da Saúde no Estado do Rio Grande do Norte do Acórdão que vier a ser proferido, com base no Enunciado 106 da Súmula da Jurisprudência do TCU;
c) esclarecer aos interessados que, no caso de não provimento de recurso eventualmente interposto junto ao TCU, deverão ser repostos os valores recebidos após a ciência do acórdão pelo Núcleo Estadual do Ministério da Saúde no Estado do Rio Grande do Norte;
d) determinar ao Núcleo Estadual do Ministério da Saúde no Estado do Rio Grande do Norte, com base no art. 45 da Lei 8.443/1992, que:
d.1) faça cessar os pagamentos decorrentes dos atos impugnados, comunicando ao TCU, no prazo de quinze dias, as providências adotadas, nos termos dos art. 262, caput, do Regimento Interno do TCU, 8º, caput, da Resolução - TCU 206/2007;
d.2) cadastre novos atos, livres das irregularidades apontadas, submetendo-os ao TCU no prazo de trinta dias, nos termos dos arts. 262, § 2º, do Regimento Interno do TCU e 19, § 3º, da Instrução Normativa - TCU 78/2018; 
d.3) informe aos interessados o teor do Acórdão que vier a ser prolatado, encaminhando ao TCU, no prazo de trinta dias, comprovante da data de ciência pelos respectivos interessados, nos termos do art. 4º, § 3º, da Resolução - TCU 170/2004, alertando-os de que o efeito suspensivo proveniente de eventual interposição de recurso não os exime da devolução dos valores indevidamente percebidos após a notificação, em caso de não provimento desse recurso.”
2.	O Ministério Público de Contas, representado nos autos pelo Procurador Marinus Eduardo De Vries Marsico, manifestou-se de acordo com o encaminhamento sugerido pela Sefip (peça 37) :
	É o relatório.

Cynthia Rachel de Souza Gomes Pena (7.590/OAB-RN) e outros, representando Maria Célia Brasil, Maria das Graças Moraes de Araújo Souza e Marisete Fernandes Bezerra Fontes.

Procurador Marinus Eduardo De Vries Marsico.

APOSENTADORIA. INCLUSÃO, NA ESTRUTURA DE PROVENTOS, de DIFERENÇA PESSOAL NOMINALMENTE IDENTIFICADA - DPNI SEM SUA ABSORÇÃO PELAS TABELAS DE VENCIMENTO BÁSICO DE QUE TRATA O ANEXO IV DA LEI 11.355/2006 (ALTERADO PELO ANEXO IV-A, INCLUÍDO PELA LEI 11.784/2008), CONFORME DETERMINAM OS ARTS. 2º, § 4º, 7º, 7ºA, 7B, CAPUT E PARÁGRAFO ÚNICO, DAQUELA NORMA. ilegalidade. determinação. ciência.

APOSENTADORIA (APOS)

Secretaria de Fiscalização de Pessoal (Sefip).

Cuidam os autos de aposentadorias instituídas no âmbito do Núcleo Estadual do Ministério da Saúde no Estado do Rio Grande do Norte.
2.	Conforme consta do relatório precedente, a Sefip, com o apoio do parquet especializado, manifestou-se pela ilegalidade e negativa de registro das concessões emitidas em favor de Cicero Marques de Figueiredo, Maria Célia Brasil, Maria das Graças Moraes de Araújo Souza e Marisete Fernandes Bezerra Fontes, ante a inclusão da vantagem Diferença Pessoal Nominalmente Identificada – DPNI sem sua devida absorção.
3.	De pronto, verifico que o acervo instrutivo produzido pela Sefip tem por base amplo e convincente parecer que merece acolhimento, motivo pelo qual adoto aqui, como razões de decidir, os fundamentos ali sustentados, sem prejuízo das seguintes considerações.
4.	Em relação à DPNI, convém rememorar que ela advém de diferença salarial relativa ao antigo PCCS, decorrente de decisão judicial que reconheceu aos servidores dos extintos INPS, INAMPS e IAPAS, o direito aos reajustes legais, referentes aos meses de fevereiro a outubro de 1988, incidentes sobre a parcela denominada “adiantamento do PCCS”, os quais, à época, teriam sido indevidamente suprimidos.
5.	Por sua vez, a Lei 8.460/1992 determinou que a vantagem do PCCS, inicialmente concedida sob a forma de adiantamento, fosse incorporada em definitivo à remuneração ordinária dos servidores, a ser compensada quando do advento de um futuro plano de classificação de cargos e salários. Dessa forma, a continuidade do pagamento da vantagem de forma destacada tornou-se irregular por caracterizar pagamento em duplicidade.
6.	Todavia, a Medida Provisória 146/2003 (convertida na Lei 10.855/2004) passou a admitir a continuidade da percepção do PCCS para todos aqueles que tinham a vantagem incluída em sua remuneração em rubrica específica, exceto os ocupantes dos cargos de Supervisor Médico Pericial, Auditor-Fiscal da Previdência Social e Procurador Federal, expressamente excluídos da esfera de incidência da referida lei.
7.	Posteriormente, a Lei 11.355/2006, modificada pela Lei 11.490/2006, determinou que os valores alusivos ao antigo PCCS fossem convertidos em diferença pessoal nominalmente identificada (DPNI) , parcela ora discutida, conforme estabelecido no artigo 2º, §4º:
“Art. 2º Os servidores ocupantes dos cargos referidos no caput do art. 1º desta Lei serão enquadrados na Carreira da Previdência, da Saúde e do Trabalho de acordo com as respectivas atribuições, requisitos de formação profissional e posição relativa nas Tabelas de Correlação, constantes do Anexo II desta Lei.
§ 1º O enquadramento de que trata o caput deste artigo dar-se-á mediante opção irretratável do servidor, a ser formalizada no prazo de 90 (noventa) dias, a contar da vigência da Medida Provisória nº 301, de 29 de junho de 2006, na forma do Termo de Opção constante do Anexo III desta Lei, com efeitos financeiros a partir das datas de implementação das tabelas de vencimento básico referidas no Anexo IV desta Lei. (Vide Lei nº 11.538, de 2007) .
 (...) 
§ 4o Os valores incorporados à remuneração objeto da renúncia a que se refere o § 2o deste artigo que forem pagos aos servidores ativos, aos aposentados e aos pensionistas, por decisão administrativa ou judicial, no mês de fevereiro de 2006, sofrerão redução proporcional à implementação das tabelas de vencimento básico de que trata o art. 7o desta Lei, e os valores excedentes serão convertidos em diferença pessoal nominalmente identificada, de natureza provisória, redutível na proporção acima referida, sujeita apenas ao índice de reajuste aplicável às tabelas de vencimentos dos servidores públicos federais, a título de revisão geral das remunerações e subsídios. (Redação dada pela Lei nº 11.490, de 2007) ” (grifo acrescido) 
8.	Ou seja, ao definir que a DPNI é “redutível na proporção acima referida”, significa dizer que ela será reduzida à medida que forem implantadas as tabelas previstas no Anexo IV da referida Lei (§1º acima descrito) . Dessa forma, a continuidade do pagamento da DPNI só é possível caso haja valor excedente após a total implantação do plano de carreira, conforme prevê o seu art. 2º, § 5º:
“§ 5º Concluída a implementação das tabelas, em dezembro de 2011, o valor eventualmente excedente continuará a ser pago como vantagem pessoal nominalmente identificada, sujeita apenas ao índice de reajuste aplicável às tabelas de vencimento dos servidores públicos federais, a título de revisão geral das remunerações e subsídios, respeitado o que dispõem os §§ 3º e 4º deste artigo.” 
9.	Com a superveniência da Lei 11.784/2008, as tabelas de vencimento foram ajustadas de forma a serem definitivamente implementadas em julho de 2011 (artigo 40 da Lei 11.784/2008) , alterando, portanto, os prazos previstos nos § 3º e § 5º do artigo 2º da Lei 11.355/2006 (vide artigo 7º-C, abaixo descrito) :
“Art. 7º-A. A partir de 1º de março de 2008, as tabelas de vencimento básico da Carreira da Previdência, da Saúde e do Trabalho serão implementadas, progressivamente, nos meses de março de 2008, fevereiro de 2009, julho de 2010 e julho de 2011, conforme os valores constantes das tabelas de vencimento básico a que se refere o Anexo IV-A desta Lei. (Incluído pela Lei nº 11.784, de 2008) 
Art. 7º-B. No cálculo dos valores dos vencimentos básicos referidos no art. 7º-A desta Lei, foram incorporados os valores correspondentes às parcelas de aumento dos vencimentos básicos, previstos no Anexo IV desta Lei. 
Parágrafo único. Concluída a implementação das tabelas a que se refere o art. 7º-A e o Anexo IV-A desta Lei, em julho de 2011, o valor eventualmente excedente, de que trata o § 4º do art. 2º desta Lei, continuará a ser pago como vantagem pessoal nominalmente identificada, sujeita apenas ao índice de reajuste aplicável às tabelas de vencimento dos servidores públicos federais, a título de revisão geral das remunerações e subsídios, respeitado o que dispõem os §§ 3º e 4º do art. 2º desta Lei. (Incluído pela Lei nº 11.784, de 2008) 
Art. 7º-C. Em função do disposto nos arts. 7º-A e 7º-B desta Lei, os prazos referidos nos §§ 3º e 5º do art. 2º desta Lei [11.355/2006] ficam alterados para julho de 2011. (Incluído pela Lei nº 11.784, de 2008) ”
10.	Ressalte-se que tanto o parágrafo único do art. 7º-B quanto o art. 7º-C da referida Lei fazem menção à continuidade do pagamento da DPNI como VPNI somente após a implantação completa das tabelas da Lei 11.355/2006, o que ocorreu em julho de 2011. Ou seja, o valor eventualmente excedente após julho de 2011 seria pago sob a forma de VPNI, não mais sujeito a absorções decorrentes daquela implantação, mas tão somente aos reajustes lineares de remuneração dos servidores públicos.
11.	Aliás, para ingressarem no plano da Lei 11.355/2006, os interessados assinaram o termo de opção previsto no anexo III daquela norma, renunciando à parcela do antigo PCCS limitada à diferença entre os valores de remuneração resultantes do vencimento básico vigente no mês de fevereiro de 2006 e os valores de remuneração resultante do vencimento básico proposto para julho de 2011.
12.	Diante desse panorama, o TCU considerou regularizado o pagamento da parcela de PCCS aos optantes da carreira instituída pela Lei 11.355/2006, desde que o seu pagamento estivesse obedecendo aos ditames dessa Lei, ou seja, estivesse sendo reduzido proporcionalmente à implantação das novas tabelas de remuneração (v. Acórdão 2131/2006-TCU-Plenário) .
13.	Posteriormente, a Lei 12.998/2014, no seu art. 30, transformou a DPNI eventualmente ainda devida em dezembro de 2013 em DI, nos seguintes termos: 
“Art. 30. As vantagens previstas no § 5º do art. 3º da Lei nº 10.855, de 1º de abril de 2004, e no § 5º do art. 2º da Lei no 11.355, de 19 de outubro de 2006, ficam transformadas, a partir de 1º de janeiro de 2014, em Diferença Individual, a ser paga nos valores relativos à competência de dezembro de 2013, efetivamente percebidos pelo servidor, e não servirá de base de cálculo de nenhuma vantagem ou gratificação, estando sujeita exclusivamente à atualização decorrente de revisão geral da remuneração dos servidores do Poder Executivo Federal.”
14.	Assim, como a Lei 11.355/2006 não foi revogada ou modificada pela Lei 12.998/2014, conclui-se que a parcela de DI somente estará correta se representar o resíduo de DPNI (antigo PCCS) que ainda fosse devido em julho de 2011, após os reajustes remuneratórios produzidos pela Lei 11.784/2008.
15.	Nesse sentido, a metodologia para fins de apuração do resíduo de DPNI deve orientar-se pelos comandos contidos no art. 2º, § 3º, da Lei 11.355/2006.
16.	O referido dispositivo, ao tratar da questão, faz alusão à diferença entre “os valores de remuneração resultantes do vencimento básico”, que, no caso da interessada, seriam os valores correspondentes à soma do vencimento básico do cargo efetivo com as gratificações que o tem como base de cálculo, quais sejam, a Gratificação de Atividade Executiva – GAE e os anuênios, linha de raciocínio que tem sido considerada a mais acertada pela Corte de Contas (v. Acórdão 3979/2015-TCU-Primeira Câmara e 3.980/2015-TCU -1ª Câmara) .
17.	Nesse contexto, comparando-se as alterações ocorridas na remuneração resultante do vencimento básico entre fevereiro de 2006 e julho de 2011 com o valor da parcela de PCCS percebido em fevereiro de 2006 (v. cálculos colacionados no relatório precedente) , conclui-se que, com a implementação dos novos vencimentos básicos pela Lei 11.355/2006, alterada pela Lei 11.784/2008, essa vantagem não foi objeto das devidas absorções. Os valores atualmente pagos estão irregulares, circunstância que e impõe a chancela de ilegalidade às concessões, com negativa de registro.
18.	Não obstante isso, os elementos acostados aos autos informam que o pagamento da vantagem estaria protegido por decisão judicial exarada nos autos do Processo 0806538-17.2014.4.05.8400, que tramitou perante a 4ª Vara Federal do Rio Grande do Norte.
19.	Ao compulsar o teor do referido aresto, verifico que seu fundamento foi a decadência do direito da Administração de rever seus próprios atos, por força do art. 54 da Lei 9.784/1999, conforme se depreende da ementa do aresto em comento:
“EMENTA: CONSTITUCIONAL E ADMINISTRATIVO. LEGITIMIDADE ATIVA. SINDICATO. REPRESENTAÇÃO AMPLA. DESPICIENDA A LISTA DE AFILIADOS. REPRESENTANTE DE SERVIDORES PUBLICOS FEDERAIS E APOSENTADOS. MAIOR CONHECIMENTO DOS INTERESSES DA CATEGORIA. REVISÃO DE VPNI (DPNI) E DI. DECADENCIA. EFEITOS DA SENTENÇA. TODOS OS UBSTITUÍDOS. JUROS DE MORA. CITAÇÃO DA AÇÃO COLETIVA. PROCEDENCIA.
 (...) 
- O direito da Administração de anular os atos administrativos de que decorram efeitos favoráveis para os destinatários decai em cinco anos, contados da data em que foram praticados, salvo comprovada má-fé. No caso de efeitos patrimoniais contínuos, o prazo de decadência contar-se-á da percepção do primeiro pagamento.
- Decadência da Administração para rever a composição das verbas que integrariam a VPNI - DPNI para rever a DI, devendo os substituídos receberem os valores pagos correspondente ao montante de dezembro de 2013
 (...) ”
20.	Ocorre que o Supremo Tribunal Federal tem jurisprudência assentada (MS 24.997-8/DF, MS 24.958-7/DF e MS 25.015-1/DF) , acompanhada pelo TCU (Súmula 278) , no sentido de que o ato de aposentadoria, reforma ou pensão, por sua natureza complexa, somente se aperfeiçoa com o exame e consequente registro pelo Tribunal de Contas, nos termos do art. 71, inciso III, da Constituição Federal, momento em que passa a correr o prazo decadencial. Não há, portanto, óbice para que o TCU determine a regularização do ato precário praticado pela Administração, mediante a absorção da parcela de DPNI e o encaminhamento de novos atos escoimados dessa irregularidade.
21.	Com efeito, em casos semelhantes, o TCU tem entendido que a decisão proferida nos autos do Processo 0806538-17.2014.4.05.8400 não tem o condão de afastar sua prorrogativa constitucional de exigir do jurisdicionado o exato cumprimento da lei, a exemplo do Acórdão 6619/2019-TCU-Primeira Câmara.
22.	Em tempo, tenho por pertinente a dispensa dos valores indevidamente recebidos de boa-fé, nos termos do enunciado 106 da súmula da jurisprudência predominante do TCU.
	Em face do exposto, voto por que o Tribunal adote a deliberação que ora submeto à apreciação deste Colegiado.
TCU, Sala das Sessões Ministro Luciano Brandão Alves de Souza, em 17 de março de 2020.
Ministro BRUNO DANTAS
Relator